【裁判字號】    90,交抗,536
【裁判日期】    901205
【裁判案由】    違反道路交通管理處罰條例
【裁判全文】
臺灣高等法院刑事裁定                              九十年度交抗字第五三六號
    抗  告  人
    即受處分人  甲○○
右抗告人因違反道路交通管理處罰條例案件，不服臺灣板橋地方法院九十年度交聲字
第九二○號，中華民國九十年十月二十六日裁定，提起抗告，本院裁定如左：
    主  文
抗告駁回。
    理  由
一、按汽車駕駛人，駕駛汽車有不服從交通勤務警察或依法令執行交通指揮、稽查任
    務人員之指揮或稽查者，而本章各條無處罰之規定者，處新臺幣九百元以上一千
    八百元以下罰鍰；又汽車駕駛人有違反第六十條第二項第一款至第三款之情形者
    ，除依原條款處罰鍰外，並予記違規點數一點，道路交通管理處罰條例第六十條
    第二項第一款、第六十三條第一項第一款分別定有明文。
二、抗告意旨略以：紅燈右轉為不可逕行舉發之項目，此有準則之依據，並非如舉發
    員警所稱之依法取締，而原裁定中所謂之「合法救濟途徑」，如係指抗告人應先
    受舉發，事後再行申訴或司法途徑者，即為藐視抗告人身為國家公民之基本權益
    ，又舉發之員警依其自我主觀之判定，限制並侵犯抗告人之自由，即屬無視於中
    華民國憲法第七條平等權、第八條人身自由之規定，原裁定書謂「原告蔑視公權
    力之心態不足取」、「原告於法院中目無法紀、叫囂、不知自省」、「伊」等語
    ，有辱抗告人，並有刻意抹黑抗告人之行徑，又本案僅於九十年十月十九日在台
    灣板橋地方法院法庭大樓二樓辦公室內製作筆錄，並未正式開庭審理，有損司法
    公正及抗告人之權益云云。
三、經查：（一）、按警察職司社會治安重任，其勤務內容包含保安、民防、治安、
    一般警衛、特種警衛、取締、稽查，以及法令所賦予之任務，如司法警察權、港
    口、機場通行檢查等權限，而其職權之行使方式有劃設警勤區調查、巡邏、臨檢
    、守望、值班、備勤等方式。而其中以巡邏、臨檢，攸關社會治安最甚，警察勤
    務條例第十一條第二款、第三款分別規定：「巡邏：劃分巡邏區（線），由服勤
    人員循指定區（線）巡視，以查察奸宄，防止危害為主；並執行檢查、取締、盤
    詰及其他一般警察勤務」、「臨檢：於公共場所或指定處所、路段，由服勤人員
    擔任臨場檢查或路檢，執行取締、盤查及有關法令賦予之勤務」，警察巡邏、臨
    檢時，自得執行檢查、取締之任務，以及一般警察勤務及有關法令所賦予之勤務
    。至於道路交通管理之稽查、違規紀錄，原則上係由交通勤務警察或依法令執行
    交通稽查任務人員執行之，但公路主管及警察機關就其主管業務查獲違反道路交
    通管理之行為者，應本於職權舉發或處理之，違反道路交通管理事件統一裁罰標
    準及處理細則第六條定有明文。是警察巡邏、臨檢勤務中發現交通違規事件，應
    本於職權舉發或處理，否則，若巡警遇有交通事故之際，以其「非交通勤務警察
    」為由塘藉，即與警察之使命、職守有虧，是巡邏、臨檢之員警，具有舉發交通
    違規之權限至明。又警察機關乃維護國家秩序之主要執法機關，其執法寬嚴，攸
    關人民生活保障，為保障社會安寧，維護社會秩序，在一定程度之下，賦予治安
    機關依合法程序限制人民權利，誠屬必要，且合於憲法第二十三條基本權利限制
    之旨。若一昧以「保障人權」為藉口，要求警察機關執法上應受最嚴格之限制，
    將使警察機關難以執行法令，則人民因治安機關之職權萎縮所獲得之自由，乃「
    為不法行為之自由」，亦即不法之徒得以脫免治安機關之查緝，使其不法行為得
    到保障；反之，若警察機關得恣意執行法令，不法之徒固然畏懼，對於一般人民
    亦必造成困擾，且容易使執法者產生恣意妄斷之心態。故人權保障與警察執法寬
    嚴之間，應求其適中，以最適當之手段執行之；（二）、本件抗告人即受處分人
    甲○○，於八十九年十一月六日二十一時十五分許，騎車牌號碼ＫＥＬ－八二六
    號重型機車，於臺北縣永和市○○路右轉永利路時，經臺北縣警察局永和分局秀
    朗派出所員警以其有紅燈右轉之違規事實欄檢執行交通稽查（違規紅燈右轉部分
    ，由原審另案處理），抗告人因故與員警發生口角，不服員警執行交通稽查任務
    ，拒絕出示證件，員警因未能確認異議人之人別而無法當場舉發，乃由抗告人之
    車牌號碼查得抗告人之人別後，掣單逕行舉發等情，為抗告人所不爭，並據當時
    取締之員警黃建輝於原審審理時證稱：伊將異議人（即抗告人）攔下後，告知其
    有紅燈右轉之違規事實，要求其出示證件，詎異議人拒絕出示，伊要查看異議人
    之車牌，又為異議人以身體阻檔，伊僅能趁隙抄下其車牌再回所查明等語（參原
    審卷第二六頁正、反面、第二七頁反面），且有北縣警交字第Ｃ0000000
    0號、Ｃ00000000號舉發單在卷可稽，是抗告人有於前揭時地紅燈右轉
    之違規事實，堪以認定。雖證人邱惠楨於原審證稱：「我們在右轉中正路時，確
    實有看到永利路路口是綠燈，當時我們車子在永利路，當時臨檢警員對另一機車
    騎士臨檢，我們開過去時又出現一名警員將我們攔下並要我們出示證件，並說我
    們已闖紅燈，我們說我們沒有闖紅燈，並要警察出示證件，警察就不高興而與我
    們發生衝突」等語（參原審卷第二七頁正反面），惟該證人為抗告人之未婚妻，
    其證詞以之與員警黃建輝之供述相較，該證人顯有偏頗之虞，尚不足為有利抗告
    人之認定。再查本件員警黃建輝於執行勤務時，要求抗告人出示證件、或供其查
    看車牌等舉動，均為執行臨檢、交通稽查勤務中確認人別、車籍之必要手段，而
    執行臨檢、稽查，本均為警察勤務條例及違反道路交通管理事件統一裁罰標準及
    處理細則所賦予之警勤任務，員警採取檢查證件、車牌之手段，對於抗告人自由
    限制甚微，且僅為確認抗告人人別之最小限制手段，抗告人無正當理由不服從員
    警之稽查，員警自得依法對其舉發，其執行手段尚難謂有何違法或不當之處。原
    審以原處分機關據以裁處抗告人罰鍰一千八百元，並記違規點數一點，核無不合
    ，而駁回異議，經核洵屬正當，抗告人未具事證，空言指摘原裁定不當，為無理
    由，應予駁回。
據上論斷，應依道路交通案件處理辦法第二十五條、第二十六條，刑事訴訟法第四百
十二條，裁定如主文。
中      華      民      國    九十      年      十二    月      五     日
                            台灣高等法院刑事第十五庭
                                審判長法  官  房  阿  生
                                      法  官  雷  元  結
                                      法  官  鄧  振  球
右正本證明與原本無異。
不得再抗告。
                                      書記官  洪  秋  帆
中      華      民      國    九十      年      十二    月      六      日


司法院資訊處製作；財團法人民間司法改革基金會備份。
